【裁判字號】    96,建,184
【裁判日期】    970417
【裁判案由】    給付承攬報酬
【裁判全文】
臺灣臺北地方法院民事判決               96年度建字第184號
原      告  佑提企業有限公司
法定代理人  丁○○○
訴訟代理人  李志雄律師
被      告  國雍營造工程股份有限公司
法定代理人  乙○○
訴訟代理人  賴盛星律師
複  代理人  程才芳律師
上列當事人間請求給付承攬報酬事件，本院於民國97年3月31日
言詞辯論終結，判決如下：
    主  文
被告應給付原告新台幣壹佰壹拾肆萬伍仟柒佰元，及自民國九十
六年八月一日起至清償日止，按年息百分之五計算之利息。
訴訟費用由被告負擔。
本判決於原告以新臺幣參拾捌萬貳仟元供擔保後得假執行。但被
告如以新台幣壹佰壹拾肆萬伍仟柒佰元為原告供擔保後，得免為
假執行。
    事實及理由
一、按訴狀送達後，原告不得將原訴變更或追加他訴。但請求之
    基礎事實同一者，不在此限，民事訴訟法第255條第1項第2
    款定有明文。查本件原告依兩造間承攬契約關係提起本件訴
    訟，請求被告給付新臺幣（下同）1,145,700元及其利息，
    嗣於民國（下同）96年11月29日言詞辯論期日追加民法第51
    1條為請求權基礎，請求被告賠償因終止契約所生之同額損
    害，核與首揭規定相符，自應准許，合先敘明。
二、原告起訴主張：被告於95年間承攬高公局之「台一線高架橋
    與中正機場捷運共構段（新五路至文程路）新建工程一伸縮
    縫工程」（下稱系爭工程），因原定負責之承包商拒與被告
    正式簽約，被告乃請原告承包，原告基於協助之善意，而與
    被告就前揭工程簽訂以總價4,349,999元之承攬契約（下稱
    系爭工程合約），由原告承包施作系爭工程，並以訴外人九
    鋼實業有限公司（下稱九鋼公司）為協力廠商。又，原告施
    作之系爭工程需配合橋面AC面層鋪設，若橋面AC面層未鋪設
    ，系爭工程無法進行。而被告於95年9月間被告始向業主提
    送橋面伸縮縫施工計劃，並於96年1月10日開始鋪設AC面層
    鋪設工程，至96年1月21日始全部完成。在AC路面尚未開始
    鋪設前，九鋼公司即已透過進口商向國外採買系爭工程所需
    之橋面伸縮縫鋼材，該鋼材於95年12月8日自國外出口，預
    計96年1月3日運抵國內，惟被告擔憂鋼材發生運送航程誤延
    無法如期運抵台灣而遲誤工程進度之情事，乃於未事先知會
    原告公司之情況下，即於95年12月14日私下與九鋼公司協議
    改採使用國內現有替代材料，並向九鋼公司承諾因此須增加
    之費用由被告負擔，嗣始將伊承諾要負擔更改材料增加費用
    之事告知原告。九鋼公司因此使用替代材料施作系爭工程。
    惟前揭九鋼公司向國外採買之鋼材運送航程並未延誤，並於
    原定日期運抵台灣），被告並於當日召開會議請求原告報告
    預定工程進度。而系爭工程完工後，原告已依約給付九鋼公
    司全部工程款，並於系爭工程完工並經業主驗收合格後，向
    被告請領伊應給付之工程款1,145,700元，詎被告竟以原告
    伸縮製造遲緩，導致需使用替代品趕之工，被告業依工程合
    約之工程發包承攬合約書（下稱合約書）第己條第五項4.
    （5）款「乙方（即原告）有重要材料經協調指定日期進場
    未進場者，甲方（即被告）得將部分工作收回另行發包，或
    以代僱工方式處理緊急或要徑上之工作」（原證2，見本院
    卷第47頁）云云，要求原告同意扣除前揭928,200元，因原
    告不同意，被告即拒絕給付全部款項。惟被告提供原告審閱
    用印之工程合約中並無該條款之記載，復因工程合約關於「
    付款辦法」之條號，記載為「一、二、三、四、六」，有條
    號誤植之情，故原告審閱前揭合約書中第己條第五項4.（6
    ）至（12）時，亦認為屬條號誤植，是前開條款並非雙方契
    約合意之內容。且在95年12月5日工程橋面AC面層根本尚未
    開始鋪設，系爭工程並無施工之可能，是被告95年12月5日
    所發之函，目的僅係請求原告告知其伸縮縫預定「進港時間
    」「組裝時程」「安裝時程」，本質上並非依系爭承攬合約
    「戊、工程期限：一、開工期限：‧‧‧乙方（即原告）應
    於甲方（即被告）通後7日內，或指定日期安排機具進場‧
    ‧」之通知，則本件亦無所謂重要材料經協調指定日期進場
    未進場之事。另依工程合約施工規範及施工圖說3.3規定（
    見本院卷第36頁），原告於橋面AC路面鋪完成後二個月內完
    成伸縮縫工程而原告未能按期完成時，始為遲延，但96年1
    月26日並非工程合約應完工之期限。系爭工程縱不使用替代
    材料，原告亦不可能發生工程延誤情事。且伸縮縫製作、安
    裝所需時程，因集中投入之人力、時間多寡，材料規格而有
    不同（被證4，僅需11日、21日，見本院卷第68頁），本件
    被告以95年12月14日報價單，亦無法能證明若不選用替代材
    料則原告必定發生延誤工程之情形。原告並無違約之事，而
    被告亦從未於系爭工程完工前向原告為終止系爭契約之意思
    表示，則被告私下與九鋼公司協議更改材料規格應不生終止
    系爭承攬契約之效力，且變更材料規格後，原告仍繼續施作
    工程，被告亦向九鋼公司承諾由其負擔變更材料增加之費用
    ，是此項增加之費用自應由被告負擔，不得由原告應領之系
    爭工程款中扣除，原告自得依承攬法律關係請求被告給付承
    攬報酬。倘認被告與九鋼公司私下協議更改材料規格，即發
    生終止與原告間系爭工程契約之效力，則依民法第511條之
    規定，被告亦應賠償原告因此所受之損害。為此，爰依兩造
    間承攬契約及民法第511條之規定，提起本件訴訟。並聲明
    ：(1)被告應給付原告1,145,700元，及自訴狀送達之翌日起
    至清償日止，按年息5%計算之利息。(2)願供擔保請准宣告假
    執行。
三、被告則以：依合約書「戊、工程期限」第1款約定「一、開
    工期限：配合工地進度施工。乙方應於甲方通知後7日內，
    或指定日期安排機具進場，並於14日內開始施工，否則以逾
    期開工論。」，而依原告簽約前出具之「工程報價單」所載
    ，原告應施作之項目包括「A型橋面伸縮縫（△＝8㎝）及安
    裝」，其備註載「美國Tech Start廠牌」、「B型橋面伸縮
    縫（△＝16㎝）及安裝」，其備註載「美國Tech Start廠牌
    」、「護欄滑鈑伸縮縫」，其備註欄載「台灣製」，是原告
    在與被告簽訂系爭之工程合約後，縱依當時之工程進度原告
    尚無法進行安裝，且因原告所使用之材料尚須自美國進口及
    加工製作等程序，自應及早準備因應，始不至於耽誤被告與
    業主間之完工期限。而依工程合約之施工規範及施工圖說第
    1 頁說明欄載「本圖之伸縮裝置僅為示意性質，承包商應依
    圖示原則並參考所採用伸縮縫護欄止水設施，提供施工詳圖
    經工地工程司認可後，方得施工。」及工程合約第17-1頁第
    1.4所載「承包商應依據上述經核准之伸縮縫型式，配合設
    計圖表所示設計條件，進行伸縮縫細部設計。其詳細設計計
    算書、施工詳圖、施工說明書（含安裝計劃）等應經工地工
    程司核可後始得據以進行採購作業。」等語，可見系系爭工
    程施工計畫應由原告提供。不論未能通過資料送審是否為原
    告所指「被告公司指示不完備」所致，依「橋面伸縮縫資料
    暨施工計畫書送審時程表」所示，原告係於95年4月24四日
    提出第一次之橋面伸縮縫廠商資格（Tech Star）送審資料
    ，於送請工地工程司中華顧問工程司審核，於95年4月26日
    遭退回後，原告於95年7月29日提出修正一版之廠商資格送
    審，經中華顧問工程司審核認有不符，於95年8月9日要求修
    正，原告於95年9月14日日始提出修正一版之施工計畫，原
    告就修正廠商資格送審資料及施工計畫送審之時間，即長達
    128天，直至95年9月26日始經中華顧問工程司同意備查，可
    見其未能審核通過，不能歸咎於被告公司之指示不完備。原
    告遲至簽約後之95年12月初，亦未見其進口上開美國廠牌之
    伸縮縫材料，被告於95年12月5日以備忘錄通知原告儘速完
    成製作及進場安裝事宜，以利工進，惟斯時原告尚未辦理材
    料之進口，依當時原告國外材料進口之情形判斷，於進口時
    間加計材料之裁剪及安裝等所必須耗費之時間，原告顯然無
    法於業主要求完工之時間內完成，業主、監工單位始決定由
    原告之下包九鋼公司以替代品製作，故被告於95年12月14日
    始要求九鋼公司報價，於95年12月19日確認施工數量。嗣於
    95年12月24日完成B3-B8橋面AC，九鋼公司即於95 年12月25
    日進場施作第一批伸縮縫安裝。而原告於96年1月6日始報關
    領料，於96年1月13日B1-B2橋面AC完成，於96年1月15日第
    二批伸縮縫安裝完成，上開時間係由被告委請原告之下包九
    鋼實業以替代品製作完成並趕工安裝，方能於業主所定時限
    內完工，而原告自美國進口材料於96年1月3日方運抵台灣，
    原告於96年1月6日領料，顯無法在業主所定之期限內完成，
    是原告未依約履行，被告依合約書第己條第五項第4.（5）
    款「乙方（即原告）有下列情形之一者，甲方得將部分工作
    收回另行發包，或以代雇工方式處理較緊急或要徑上之工作
    ，乙方不得拒絕，且不得向甲方請求損失。」之約定，另行
    委請九鋼公司以替代材料完成製作及安裝，則所支出之費用
    新台幣928,200元，自應由原告負擔，被告於系爭工程款中
    扣除該應由原告負擔之費用，自屬有據。又，被告於本件訴
    訟中一再通知原告向被告辦理該超過前開928,200元部分（
    即217,500元）款項請領手續，然原告遲未開立統一發票向
    被告請款，故原告之本件請求超過928,200元之部分，亦無
    權利保護之必要等語，以資抗辯。並聲明：(1)原告之訴及其
    假執行之聲請均駁回。(2)如受不利之判決，願供擔保請准宣
    告免為假執行。
四、本件原告主張其與被告就系爭工程簽訂總價4,349,999元之
    承攬契約，由原告承包施作系爭工程，並以訴外人九鋼公司
    為協力廠商，然系爭工程合約中漏列第「2-5」頁；又，原
    告施作之系爭工程，需配合橋面AC面層鋪設，若橋面AC面層
    未鋪設，系爭工程無法進行，在AC路面尚未開始鋪設前，九
    鋼公司即已透過進口商向國外採買系爭工程所需之橋面伸縮
    縫鋼材，該鋼材於95年12月8日自國外出口，預計96年1月3
    日運抵國內。被告於95年12月5日曾發函通知原告，嗣因擔
    憂鋼材發生運送航程誤延無法如期運抵台灣而遲誤工程進度
    ，乃於95年12月14日與九鋼公司協議改採使用國內現有替代
    材料，並向九鋼公司承諾因此須增加之費用由被告負擔，九
    鋼公司因此使用替代材料施作系爭工程。惟前揭九鋼公司向
    國外採買之鋼材運送航程並未延誤，並於原定日期運抵台灣
    ，被告並於當日召開會議請求原告報告預定工程進度。系爭
    工程完工後，原告向被告請求工程款，被告以合約書第己條
    第五項4.（5）款規定，要求扣除前揭九鋼公司因使用替代
    材料所增加費用928,200元，此部分款項原告業已給付九鋼
    公司等情，業據提出系爭工程合約、被告96年6月12日國雍
    總發字第96282號函、中華工程顧問司函、進口報單（見本
    院卷第9頁至第47頁、第77頁、第87頁至第88頁）等件為證
    ，核屬相符，並為被告所不爭執，自堪信為真實。
五、惟原告主張系爭工程合約既無「2-5」頁，合約書第己條第
    五項第4.（5）款即非兩造之約定內容，且其並無遲延，依
    原定材料亦能如期完工，被告不應扣款928,200元，請求被
    告給付全部工程款1,145,700元，則為被告所拒，並以前揭
    情詞置辯。是本件之爭點即在於：原告有無違反合約書「戊
    、工程期限：一、開工期限」之約定？被告扣款928,200元
    有無理由？茲分述如下：
(一)合約書第己條第五項第4.（5）款是否為兩造合意之承攬契
    約內容：
  1.按稱承攬者，謂當事人約定一方為他方完成一定之工作，他
    方俟工作完成，給付報酬之契約，民法第490條第1項定有明
    文。是所謂承攬，係以承攬人完成一定工作始有報酬請求權
    ，承攬人對於該事務之完成，除有特別約定外，得自行決定
    處理事務之方法，以完成工作，所側重者在於工作之完成、
    交付。再按，「如依情形，非受報酬，即不為完成其工作者
    ，視為允為報酬。未定報酬額者，按照價目表所定給付之；
    無價目表者，按照習慣給付。」此為同法第491條明文規定
    者。足見，承攬契約為債權契約，其成立不以訂立書面為必
    要，且工作期間、工作報酬金及其計算方式之約定，非承攬
    契約成立之點；倘若雙方當事人已就應完成之工作與報酬之
    給付，此兩項承攬契約之必要之點，相互意思表示一致者，
    承攬契約即為成立（民法第153條第1項規定參照）。查本件
    依合約書前言所載「茲為乙方（即原告）承攬甲方（即被告
    ）工程，爰經雙方同意訂立本契約其條款如下‧‧‧」、「
    甲、工程名稱：‧‧‧」、「乙、契約總價：‧‧‧」等語
    ，參諸該合約書之各項約定，係約定原告為被告完成系爭工
    程，而被告應給付報酬之契約，兩造就此亦無爭執。是兩造
    間所簽系爭工程合約應為承攬契約，且因兩造就承攬契約「
    完成之工作」與「報酬之給付」必要之點已有合意，兩造間
    承攬合約已有效成立，合先敘明。
  2.次按承攬契約並非要式行為，是縱無載明於工程合約中，惟
    如經兩造明示或默示之條款，亦得作為承攬契約之內容。經
    查，原告所提合約書內容在「2-4」頁後，銜接者為「2-6」
    頁，且參諸「2-4」頁所載為「五、終止及解除契約：1.‧
    ‧‧2.‧‧‧3.‧‧‧4.‧‧‧」，其後「2-6」頁即緊接
    「七、契約期限」，並無第「六」條之記載（見本院卷第13
    頁、第14頁），是系爭工程合約「2-5」頁確屬漏列，此為
    兩造不爭執，應可認定。而被告抗辯之第己條第五項第4.（
    5）款約定，既係載於漏列之「2-5」頁（見本院卷第65頁）
    ，且被告並未舉證證明前開條款雖屬漏列亦為原告所明知，
    或經原告明示或默示同意，自難認前開「2-5」頁所列違約
    條款亦屬於兩造合意之承攬契約內容之一部。準此，縱認原
    告有前開條款所述之違約情事，亦難認被告得據此原告所不
    知之條款而收回系爭工程之部份工作、另行發包九鋼公司施
    作，是被告此部分之抗辯，即非有據。
(二)原告有無違反系爭合約書第己條第五項第4.（5）款「重要
    材料經協調指定日期進場未進場者」之規定？
  1.被告辯稱其已於95年12月5日以備忘錄通知原告進場，惟為
    原告否認。經查：
    (1)合約書載明「戊、工程期限：一、開工期限：配合工地進
      度施工。乙方應於甲方通後（按，此應為「通知」之誤繕
      ）7日內，或指定日期安排機具進場，並於14日內開始施
      工，否則以逾期開工論。本契約工作若有分段開工需求，
      乙方應配合辦理，各段開工比照前述規定辦理。」（見本
      院卷第11頁）等語。業已明揭原告之開工期限，應配合工
      地進度施工辦理，是乃系爭工程施作之基本原則。另依工
      程合約施工規範及施工圖說3.3規定：「在本標施工期限
      內，承包商應能自行按排，於橋面AC路面鋪設完成後，至
      少有二個月之充裕時間供橋面伸縮縫工程，以確保伸縮縫
      之施工品質」（見本院卷第36頁）。由前開規定以觀，益
      徵原告應於橋面AC路面鋪設完成後，始進場施工，且二個
      月內未完成伸縮縫工程時，方可謂為遲延。
    (2)又，系爭工程於AC面層未施作完工前，無法施工，此為兩
      造所不爭執，並經證人即九鋼公司負責人甲○○到場具結
      證稱：「．．．，依照我們本來施工的時程點，是要柏油
      舖設完畢後，我們有六十天的時間安裝伸縮縫，那時候變
      成柏油舖設完成就要馬上安裝伸縮縫，就要馬上去做，不
      論有無改用國內材料，最後完工的時間點是不會改變的。
      」、「（問：本件伸縮縫隙合約，施工規範有無約定要求
      柏油路面鋪設完成後再開始安裝伸縮縫？原因為何？系爭
      工程的柏油路面何時鋪設完成？）有約定。依據施工規範
      第十七章橋面伸縮縫第二章，至少兩個月充裕時間供橋面
      伸縮縫施工，以確保橋面的品質。柏油在九十六年一月二
      十一日舖設完成。」、「安裝是陸陸續續安裝，就是在柏
      油完工後安裝」（見本院卷第114頁及背面）等語無誤。
      證人甲○○所為之證詞，核與前揭系爭工程合約規範相
      符，信屬可取。另證人即被告公司之丙○○到場證稱：系
      爭工程的伸縮縫不需等ＡＣ路面舖設完成即可施作云云，
      與前開約定及本件施工事實不合，並無可取。
    (3)觀之被告所稱九鋼公司因部分路面AC面層完工而於95年12
      月25日開始進場施作，核與其所提提報價單上載「‧‧‧
      現依工程需求於12月25日第一批僅場安裝‧‧‧」等語相
      符（見本院卷第68頁），足見系爭工程最早亦僅能於95年
      12月25日方能開始進場施作。
    (4)被告雖於95年12月5日即發備忘錄予原告，惟觀之該備忘
      錄（見本院卷第64頁）之主旨，僅記載「有關『台一線高
      架橋與中正機場捷運共構段（新五路至文程路）」新建工
      程』伸縮縫與金屬欄杆工程由貴公司承作，至今尚未進場
      施作，請貴公司盡速完成製作及進場安裝事宜，以利工進
      。」（見本院卷第64頁）等語，並無指明、亦未確定日期
      要求原告進場，而參諸備忘錄說明欄第二項、第四項所載
      「該模組型伸縮縫之外國材料，時至今尚未至國內組裝，
      而本工程竣工在即，本所恐影響後續安裝時程，請貴公司
      提出該模組型伸縮縫『進港時間』、『組裝時程』、『安
      裝時程』，以利本所掌控」、「依契約規定，滑鈑伸縮縫
      需繪製施工圖並送審，該圖業經監造計畫審核後，本所已
      行文請貴公司更改，詳國雍新莊備字第95459號備忘錄，
      該項材料製作與安裝亦請提出『製作時程』、『安裝時程
      』等語，顯見被告發該備忘錄並非通知原告應即時進場之
      意思，被告發函之目的，僅係要求原告應儘速提出各項預
      定時程之說明，以利被告掌控進度爾。
  2.縱認被告前開備忘錄係屬請求原告進場施作之通知，惟查，
    斯時AC面層尚未完工，一如前述，則系爭工程自無進場施作
    之可能。且由九鋼公司係自95年12月25日方始進場施工之情
    以觀，可見原告亦無可能自95年12月5日起算7日內（95年12
    月12日）即得安排機具進場，或於14日內（95年12月19日）
    即進場施作。是被告於95年12月5日寄予原告之備忘錄，並
    未指明要求原告即時或於某確定期日進場，亦不符合前揭合
    約書所訂，原告開工期限應配合工地進度施工辦理之基本原
    則，原告未於收受備忘錄後7日內，或安排機具進場，並於
    14日內開始施，核與前揭合約書「戊、工程期限」之約款無
    違。
  3.承前所述，被告於95年12月5日所發之備忘錄，既非要求原
    告進場施工之通知，亦與合約書所載開工期限應配合工地進
    度施工之原則未符，被告自僅執前開備忘錄即抗辯其得據合
    約書「五、終止及解約處理辦法」、「4.乙方有下列情事之
    一者，甲方得將部份工作收回另行發包，或以代雇工方式處
    理較緊急或要徑上之工作，乙方不得拒絕，且不得向甲方請
    求」之規定，將系爭工程部分交由九鋼公司施作，亦屬乏據
    。被告前開所辯，自無可採。
(三)被告有無民法第497條所定之情事？被告扣款928,200元有無
    理由？
  1.按工作進行中，因承攬人之過失，顯可預見工作有瑕疵或有
    其他違反契約之情事者，定作人得定相當期限，請求承攬人
    改善其工作或依約履行。承攬人不於前項期限內，依照改善
    或履行者，定作人得使第三人改善或繼續其工作，其危險及
    費用，均由承攬人負擔。民法第497條定有明文。被告雖依
    前揭規定辯稱：本件因原告之過失，顯可預見工作有違反契
    約之情事者，是其自得使第三人即九鋼公司繼續其工作，其
    費用均由承攬人即原告負擔云云。
  2.惟查，本件原告施工並無違約情事，已如前述。且當時如果
    不用國內替代材料，而用九鋼於九十六年一月三日進口的材
    料而作本件的伸縮縫，兩者的完工時點仍究相同，亦經證人
    甲○○結稱：「最後完工的時間點不會改變，．．．，不論
    有無改用國內材料，最後完工的時間點是不會改變的。」等
    語明確，是並無被告所謂可預見原告發生給付遲延之情事。
    縱被告認原告恐發生給付遲延情事，依前開規定，被告亦應
    定相當期限，請求原告改善其工作或依約履行，需待原告不
    於前項期限內，依照改善或履行者，被告方得使第三人改善
    或繼續其工作，其危險及費用，亦始由原告負擔。然本件並
    未見被告定期要求原告提出工作物、更未見被告定期催告原
    告改善或履行，是被告據前開法條抗辯其將系爭工程之部分
    交由第三人九鋼公司施作，該等費用應由原告負擔，於法不
    符，自屬無據。遑論被告係私下將系爭工程之部分交由第三
    人九鋼公司施作，並曾承諾會支付該等費用負擔，亦經證人
    即九鋼公司之負責人甲○○（原名呂木佳）到場述無訛（見
    本院卷第115頁暨其背面），是被告抗辯應予扣款928,200元
    ，並無可取。
(四)被告應給付之款項如下：
  1.系爭工程業已全部完工，而依合約書「丙、契約總價」所載
    ，系爭工程合約之總價為4, 349,999元（見本院卷第10頁）
    ，此為兩造所不爭執，應可信實。本件被告雖有私下將部份
    工程交予九鋼公司施作，且就此部分增加之費用為928,200
    元，亦有九鋼公司請款單、被告工程估驗請款單（見本院卷
    第70頁、第119頁）可稽，並為兩造所不爭執，亦堪信取。
    然原告並無約或遲延情事，被告並無合約書所定事由，即遽
    將部份工程交予訴外人九鋼公司施作，是被告不得將此部分
    款項即928,200元逕由原告應領之工程款中扣除，況原告亦
    已將該部分之金額支付予九鋼公司，復經證人即九鋼公司負
    責人甲○○到場證述：「（問：原告扣了九十二萬八千二百
    元嗎？）這一筆開始有扣除，但是後來有補給我。」（見本
    院卷第116頁）等語屬實。是原告依系爭工程款約向被告請
    領系爭工程款，洵屬有據，被告逕以不扣除該筆928,200元
    之款項，即拒為給付全部工程款予原告，委無可取。
  2.次查，本件原告請求被告給付1,145,700元之工程款，扣除
    前揭928,200元之工程款後，被告就系爭工程款尚有217,500
    元未為給付之事實，為被告所不爭執（見本院卷第57頁面）
    ，自可信實。可見被告業已自認原告就217,500元之工程款
    請求權存在，原告就此即無庸再為舉證。且經本院闡明後，
    原告亦陳明待此部分款項受領被告之給付後，願減縮聲明之
    金額（見前揭卷頁），然被告卻未為給付（見本院卷第79頁
    ），且迄本件言詞辯論終結時止，仍拒為給付，是被告嗣雖
    以原告就此部分未辦理請款手續，抗辯原告就此部分之工程
    款無權利保護之必要，惟與事實不符，且被告就此抗辯部分
    並未舉證以實其說，自難憑取。
六、從而，本件原告依工程合約請求被告給付1,145,700元，及
    自96年8月1日（起訴狀繕本送達翌日）起至清償日止，按年
    息5%計算之利息，為有理由，應予准許。。
七、假執行之宣告：兩造均陳明願供擔保，分別請求宣告假執行
    或免為假執行，核均無不合，茲分別酌定相當之擔保金額，
    予以准許。
八、本件事證已臻明確，兩造其餘攻擊防禦方法及所提證據，於
    判決結果不生影響，爰不一一論列，併此敘明。
九、結論：本件原告之訴為有理由，依民事訴訟法第78條，第39
    0條第2項、第392條第1項，判決如主文。
中    華    民    國    97    年    4     月    17    日
                  民事第三庭    法  官  林振芳
以上正本係照原本作成。
如對本判決上訴，須於判決送達後二十日之不變期間內，向本院
提出上訴狀。
中    華    民    國    97    年    4     月    17    日
                                書記官  李淑芬


司法院資訊處製作；財團法人民間司法改革基金會備份。
